臺北高等行政法院判決
　　　　　　　　　　　　　　　　　　 93年度訴字第00838號
　　　　　　　　　　　　　　　.
原　　　告　錢櫃企業股份有限公司台北中華分公司
代　表　人　甲○
訴訟代理人　林恆鋒律師
被　　　告　臺北市稅捐稽徵處
代　表　人　乙○○（處長）
訴訟代理人　丙○○
　　　　　　丁○○
　　　　　　戊○○
上列當事人間因娛樂稅事件，原告不服台北市政府中華民國93年
1月7日府訴字第09228376700號訴願決定，提起行政訴訟。本院
判決如下：
　　主  文
訴願決定及原處分（即復查決定）關於課徵原告90年3月1日起至
同年10月31日止之娛樂稅部分均撤銷。
原告其餘之訴駁回。
訴訟費用由被告負擔2分之1，餘由原告負擔。
　　事  實
一、事實概要：原告於台北市○○區○○路150號經營KTV，係屬
    提供伴唱機具設備供顧客唱歌之業務，被告所屬萬華分處乃
    依娛樂稅法按月依原告每月營業額查定課徵原告民國90 年3
    月至12月及91年1月至7月每月之娛樂稅，上開各月份之營業
    額及查定課徵之娛樂稅額則如附表所列，原告對上開各月份
    娛樂稅查定稅額不服，申請復查，經被告機關作成附表所列
    14件復查決定，原告猶表不服，提起訴願，經訴願決定駁回
    ，原告猶未甘服，遂向本院提起行政訴訟。
二、兩造聲明：
　(一)原告未於言詞辯論期日到場，依其起訴狀所載聲明如下：
    1.台北市政府訴願決定及被告核定原告90年3月至91年7月娛
      樂稅之處分均撤銷。
    2.訴訟費用由被告負擔。
　(二)被告聲明：
    1.駁回原告之訴。
    2.訴訟費用由原告負擔。
三、兩造之主張：
甲、原告主張：
  (一)本案爭點：
  1.被告採查定課徵娛樂稅時，有無行政義務遵守「台北市稅捐
    稽徵處娛樂稅查定作業注意事項」規定之方式、程序及項目
    ，核實查定作成行政處分？
  2.本案是否為稅捐稽徵法第1條之1所規定之據以申請案件？
    被告得否以財政部發布在後之函釋不利溯及於行政救濟中之
    本案？
  3.查定課徵制度是否允許逕以營業稅申報之銷售額作為查定娛
    樂稅稅額係屬合法之依據？
  (二)按「娛樂稅代徵人每月代徵之稅款，應於次月10日前填用自
    動報繳書繳納。但經營方式特殊或營業規模狹小經主管稽徵
    機關查定課徵者，由稽徵機關填發繳款書，限於送達後10日
    內繳納。」為娛樂稅法第9條第1項所明定。次按「使用統一
    發票之娛樂業，申請代徵娛樂稅時，娛樂稅承辦人員應參酌
    其營業稅申報銷售額及調查營業狀況，依查定公式核定課徵
    娛樂稅，並將查定情形知會營業稅承辦人員。」、「每月營
    業額查定計算公式：K.T.V.係以：每人平均收費額×房間數
    ×每房間平均人數×每天營業時數÷每節平均時數×營業成
    數×每月天數」、「娛樂稅代徵人對於查定稅額如有異議申
    請更正或復查者，應派員稽查，就查得之資料，作為核課之
    依據。」復為行為時台北市稅捐稽徵處娛樂稅查定作業注意
    事項（以下稱查定作業注意事項）定有明文。
  (三)綜訴願決定理由，乃認為無論稽徵方式係自動報繳或查定課
    徵，皆可依實際營業額作為查定稅額之依據，無須遵照查定
    作業注意事項之規定辦理，被告查定之營業額並無超過財政
    部令釋娛樂稅課徵範圍，且該令釋係據本案申請而作成，自
    有其適用云云。惟查：
  1.自動報繳與查定課徵分屬不同之規制，經　大院92年8月13
    日92年度訴字第124號判決有案，採查定課徵方式時，稽徵
    機關有義務遵照查定作業注意事項規定之方式、程序及項目
    逐1核實查定，復經台北市政府91年5月3日府訴字第0901642
    9201號及第00000000000號訴願決定指明有案，自未可拒絕
    踐行查定之規定，逕以實際營業額比較執為處分合法之論據
    ，否則查定課徵制度豈非虛設。
  2.次查本件被告核定原告娛樂稅營業額新台幣（下同）20,146
    ,700 元及18,374,400元，所據為何？原告從未據告知，被
    告如何計算原告之稅額，有究明之必要。換言之，倘係依首
    揭查定計算公式計算而得，即應審究被告有無踐行查定程序
    之紀錄及查定數據之適當性，若係以原告營業稅銷售額為準
    ，則應審究此等查定方式有無法令依據，被告是否依法令之
    規定執行查定之職權，皆攸關原告及納稅義務人依法律納稅
    之權益，不容被告含糊其詞。
  3.本件被告實係依查定計算公式計算原告娛樂稅之營業額，唯
    因其查定不實，甚至經原告屢次要求實地勘驗營業成數，皆
    遭拒絕，迨至原告提起行政救濟，始改稱係依原告營業稅銷
    售額為據。被告之行為已自證其處分並非合法之行政處分，
    否則何須迴避無法提出實地查定營業成數之文書紀錄之問題
    ，而徒託卸責之詞。
  4.再者，財政部92年令釋改變過去有關餐飲收入不課徵娛樂稅
    之立場，其發布係於原告提起行政救濟之後，被告作成處分
    時尚無該令釋，被告將行政救濟後所發布不利之解釋適用於
    原告，已違反行政救濟不利變更禁止之原則。
  5.此外，台北市娛樂稅徵收自治條例第6條規定：「主管稽徵
    機關對於娛樂稅代徵人代徵稅款情形，應隨時派員稽查，作
    成詳細紀錄，由代徵人蓋章備核。」亦可證被告無權逕以營
    業總額比較方式推計課稅，被告依台北市娛樂稅徵收自治條
    例之明文規定，必須實地稽查代徵人即原告代徵稅款情形，
    亦即實地查定娛樂收費額，並由原告蓋章備查，被告之查定
    始為合法之查定。
  (四)自動報繳與查定課徵分屬不同之課稅規制，課稅稅基不同，
    查定課徵雖可參考營業稅銷售額，但不得捨查定程序，逕以
    比較營業稅銷售額而謂之合法查定，為娛樂稅法規所明定，
    且經　大院判決指明有案，被告之處分顯係違反法規明文之
    不法處分。
  1.自動報繳與查定課徵分屬不同之規制，經　大院92年8月13
    日92年度訴字第124號判決有案，判決理由指明：「關於娛
    樂稅之課徵方式，查定課徵依台北市稅捐稽徵處娛樂稅查定
    作業注意事項規定之標準計徵稅額，按月由稽徵機關核發繳
    款書送達納稅義務人繳納，計徵稅額標準係依查定之平均收
    費額、營業時數及營業成數等項目核算，納稅義務人原則上
    每月繳納固定之稅額，對納稅義務人有簡便、不虞短漏之優
    點；而自動報繳制則係由納稅義務人按月依實際娛樂收費額
    申報，由於對於收入多寡、如何區分收入中何者屬於應課徵
    娛樂稅範圍，如何自動報繳，財政部迄92 年3月20日始以台
    財稅第0920451465號函釋明確規定，在此之前，代徵人自動
    報繳如有短漏報，依娛樂稅法第14條規定將受處罰，因此，
    關於查定課徵與自動報繳對於納稅義務人自屬不同之規制。
    」等語，足徵查定課徵（依計徵稅額標準）與自動報繳（依
    實際娛樂收費額）係雙軌並行而各有所依之不同稽徵制度，
    自動報繳須依實際數由納稅義務人申報繳納並負短漏責任，
    查定課徵則依標準計算稅額發單徵收，其查定之金額並不與
    實際娛樂收費額比較。
  2.查定之平均收費額、營業時數及營業成數等項目，仍應分別
    檢討其妥適性以及是否確實遵照查定程序 （主要為實地調查
    ）作成核稅處分，此係查定課徵處分合法性之必要條件，並
    非如被告機關獨創「凡查定總金額不高於實際娛樂收費額，
    皆為合法之課徵」之謬誤觀念，倘可任由被告機關如此恣意
    行政，將造成原處分機關先任意查定，縱使高於實際娛樂收
    費額亦無妨，只要納稅義務人不爭執，皆可任意課稅。如納
    稅義務人爭訟，至多核減超過部分即可。試問此種課稅態度
    ，人民之權利保障何在，又豈非是鼓勵納稅人以興訟防衛稽
    徵機關違法濫徵。
  (五)被告有義務遵守查定課徵之規定實地調查納稅義務人之營業
    狀況，憑以作為課稅之依據，亦經台北市政府訴願決定所肯
    認，倘被告得任意不遵守查定課徵方式之規定，恣意操縱混
    淆自動報繳與查定課徵制度，則查定課徵制度形同虛設，納
    稅義務人之權益保障亦蕩然無存。
  1.採查定課徵方式時，稽徵機關有義務遵照查定作業注意事項
    規定之方式、程序及項目逐1核實查定，復經台北市政府91
    年5月3日府訴字第09016429201號及第00000000000號訴願決
    定指明有案，被告自未可拒絕踐行查定之規定，逕以實際營
    業額比較執為處分合法之論據，否則查定課徵制度豈非虛設
    。
  2.被告核定原告之關係企業興鴻企業股份有限公司及錢澤企業
    股份有限公司90年4月至90年6月之娛樂稅處分，前經台北市
    政府訴願審議委員會91年5月3日府訴字第09016429201號及
    91年5月3日府訴字第00000000000號訴願決定將原處分撤銷
    ，命由被告另為處分。上開訴願決定雖非對原告所為之決定
    ，惟被告自90年3月起陸續對原告及關係企業全面調高查定
    娛樂稅，原告及關係企業爭議之理由皆屬相同，被告依相同
    事實基礎及稅額計算基準作成課稅處分，原告對該期間核課
    娛樂稅之處分申請復查，本於相同情形應為相同處理之法則
    ，被告亦應本於上開訴願決定意旨作成復查決定，方為適法
    ，合先陳明。
  3.前揭訴願決定撤銷原處分之理由，指摘原處分：「經查依卷
    附包廂狀況一覽表，原告KTV包廂之使用率尚未達4成，若此
    ，被告機關核定其營業成數7成是否妥適？容有疑義；又遍
    觀全卷，被告機關均未對計算式中所採之營業成數等之數據
    有一合理之說明，則被告機關為上開查定時，是否已考量原
    告所營行業之特性，採取適當之數據計算？因被告機關91年
    2 月7日北市稽法乙字第09160479100號訴願答辯書並未敘明
    ，且卷附原處分卷亦未有資料載明。是上述疑義均有再予詳
    研及查明之必要。從而，應將原處分撤銷，由被告機關於收
    受決定書之次日起60日內另為處分。」訴願決定意旨明白指
    出被告機關核定納稅人營業成數7成之妥適性容有疑義，全
    卷中復無被告對計算式中所採之營業成數等之數據有一合理
    之說明，是否已考量納稅人所營行業之特性，均有再詳研及
    查明之必要，則被告自應考量原告所營行業之特性，亦即分
    別調查尖峰及離峰之營業成數差異，確認平均營業成數是否
    確達7成後，再作成合法之處分。倘被告未分別假日非假日
    、日間或夜間時段實地調查，勢無可能獲致客觀之實際營業
    成數。
  4.而本件之情形，則是原告一再懇切請求被告實地調查，然被
    告卻始終拒絕分別時段調查實際營業情形，不知原因為何。
    在被告採查定課徵方式下，本即有義務實施實地調查，惟被
    告竟徒憑主觀想像營業成數，遽為決定人民納稅義務多寡之
    基準，此等明顯違法任意決定稅賦之行政行為，上開訴願決
    定以其未合理說明計算式中所採營業成數之數據而予以撤銷
    ，對行政合法性要求之用心，殊值肯定，並應貫徹至實現為
    止。不意被告機關漠視訴願決定意旨，仍然未對原告實地調
    查營業成數，改以迂迴之方法掩飾其不尊重法律及訴願決定
    之顢頇態度。其所為處分無論法律正當程序或實質適用法規
    皆有違法，其不受行政合法性羈束之可議，較之前次處分猶
    有過之，更應予以再度撤銷，以矯正被告恣意行政侵害人民
    「依法律」負納稅義務之「權利」。
  5.本次被告處分仍維持查定銷售額，營業成數既仍係查定稅基
    之基礎，則營業成數之所據為何？有無依正當查定之程序完
    成調查義務，自仍須究明，以符合上開訴願決定揭示之意旨
    。惟被告對原告之營業成數如何認定未置一詞，本件處分顯
    然無可維持，應予撤銷並命被告機關必須考量原告所營行業
    之特性，確實調查實際營業成數為是。
  (六)被告係依查定計算公式核定稅額，卻以查定數額未超過自動
    報繳稅基理由，執為查定並無不法之論據，其始終未能提出
    實地訪查紀錄，即自證違反查定課徵之規定，適彰顯被告未
    依法行政之不法情事。
  1.本件被告核定原告娛樂稅營業額20,146,700元及18,374,400
    元，所據為何？原告從未據告知，被告如何計算原告之稅額
    ，有究明之必要。換言之，倘係依首揭查定計算公式計算而
    得，即應審究被告有無踐行查定程序之紀錄及查定數據之適
    當性，若係以原告營業稅銷售額為準，則應審究此等查定方
    式有無法令依據，被告是否依法令之規定執行查定之職權，
    攸關原告及納稅義務人依法律納稅之權益，不容被告含糊其
    詞。今被告係依查定計算公式計算原告娛樂稅之營業額，唯
    因其查定不實，甚至經原告屢次要求實地勘驗營業成數，皆
    遭拒絕，迨至原告提起行政救濟，始改稱係依原告營業稅銷
    售額為據。被告之行為已自證其處分並非合法之行政處分，
    否則何須迴避無法提出實地查定營業成數之文書紀錄之問題
    ，而徒託卸責之詞。
  2.被告完全僅將原查定金額與其擬制之銷售額比較高低，換言
    之，被告之論理邏輯，唯在於查定金額只要事後不高於擬制
    之銷售額，皆屬合法之課徵。惟遍尋娛樂稅法、台北市娛樂
    稅徵收自治條例及查定課徵所依據之台北市稅捐稽徵處娛樂
    稅查定作業注意事項，皆無此等「後見之明」之核稅方式，
    乃被告所自創，於法無據，自屬違法處分。且依台北市稅捐
    稽徵處娛樂稅查定作業注意事項第2條第2點規定，使用統一
    發票之娛樂業，申請代徵娛樂稅時，娛樂稅承辦人員應參酌
    其營業稅自動申報銷售額及調查營業狀況，「依查定公式」
    核定課徵娛樂稅，並將查定情形知會營業稅承辦人員。
  3.足證對使用統一發票之娛樂業採查定課徵娛樂稅亦必須「依
    查定公式」核定課徵娛樂稅，亦即參酌實際營業情形，調查
    認定收費額、週轉率及營業成數，使查定各因素之數據確實
    。並無以實際營業額作為查定稅額標準之規定，否則將使查
    定課徵與自動報繳之制度混淆，例如對於漏開統一發票之業
    者，依其營業規模及營業情形查定之娛樂收費額，自然高於
    其開立統一發票之銷售額，倘如被告再將查定金額按統一發
    票銷售額調低，則查定公式之意義蕩然無存，查定課徵之制
    度形同廢除。而上開查定作業注意事項規定將查定情形知會
    營業稅承辦人員，作用即在於使營業稅加強稽徵，遏止漏開
    統一發票，此方為查定課徵制度之價值所在，徵納雙方有稽
    徵簡便之優點，且稽徵機關可加強營業稅之稽徵。
  (七)原告申請復查與財政部92年令釋餐飲費課稅問題無關，被告
    不得謂本案係據以申請解釋之案件，更不得將變更見解之不
    利解釋援引為行政救濟中案件之處分基礎，原告應受行政救
    濟不利變更禁止原則之保護。
  1.原告申請復查唯在於主張被告應遵守查定課徵規定，實地調
    查原告營業成數究為若干。查定計算公式中並無餐飲費之計
    算因素，實則餐飲費係採自動報繳情形下，須決定其報繳範
    圍之問題，被告豈可謂為以原告之案件陳報財政部核釋，再
    以該核釋對據以申請之案件生效而規制原告。事實上被告申
    請核釋乃為釐清自動報繳娛樂稅應報繳範圍之目的，訴願決
    定係受被告誤導而限於錯誤，敬請明察原告復查之主張與申
    請核釋究有何關係。
  2.再者，財政部92年令釋已改變過去有關餐飲收入不課徵娛樂
    稅之立場，其發布係於原告提起行政救濟之後，被告作成處
    分時尚無該令釋，被告將行政救濟後所發布不利之變更解釋
    適用於原告，已違反行政救濟不利變更禁止之原則，損害原
    告之權益。
  (八)台北市娛樂稅徵收自治條例已明文規定主管稽徵機關必須實
    地調查代徵稅款情形，被告對原告查定稅額有無遵照自治條
    例之規定，即是其處分是否合法之最佳證據，本件絕不可允
    許被告免查定逕以不超過營業稅銷售額之範圍內任意數額發
    單課徵，否則即是縱容行政怠惰、藐視法規。台北市娛樂稅
    徵收自治條例第6條明文規定：「主管稽徵機關對於娛樂稅
    代徵人代徵稅款情形，應隨時派員稽查，作成詳細紀錄，由
    代徵人蓋章備核。」其作用即在落實課稅明確性原則，避免
    稽徵機關任意決定人民稅負之多寡，同時防止稽徵人員可恣
    意課稅而生其他不法行為。被告無權逕以營業總額比較方式
    推計課稅，洵至明確。本件被告如未能提示其核定原告娛樂
    收費數額之查定調查紀錄，並有原告之蓋章，則被告違反台
    北市娛樂稅徵收自治條例之明文規定，即為其行政處分不合
    法之最佳證據。被告既對原告採查定課徵方式，復不依查定
    方式計稅，豈可縱容被告之怠惰行政與藐視法律之行為。被
    告若踐行核實查定，對於計算式中所採之營業成數等數據有
    1合理之依據，原告必然甘服，爭訟亦屬無益。被告錯誤之
    行政行為，只能用正確之行為來導正，如果只以法律擬制之
    手段，硬將其中之錯誤掩過，卻忽略了該當錯誤行為對整個
    事實層面所造成之其他影響，這樣的做法不會解決問題，只
    會帶來更多的問題，特別是不守法的行政機關。爰訴請　鈞
    院撤銷訴願決定及原處分，以彰法治。
乙、被告主張：
  (一)按娛樂稅法第2條第1項第6款及第2項規定：「娛樂稅，就左
    列娛樂場所、娛樂設施或娛樂活動所收票價或收費額徵收之
    ：六、．．．其他提供娛樂設施供人娛樂者。」「前項各種
    娛樂場所、娛樂設施或娛樂活動不售票券，另以其他飲料品
    或娛樂設施供應娛樂人者，按其收費額課徵娛樂稅。」同法
    第3條規定：「娛樂稅之納稅義務人，為出價娛樂之人。娛
    樂稅之代徵人，為娛樂場所、娛樂設施或娛樂活動之提供人
    或舉辦人。」同法第6條規定：「直轄市及縣（市）政府得
    視地方實際情形，在前條規定稅率範圍內，分別規定娛樂稅
    徵收率，提經同級民意機關通過，報請或層轉財政部核備。
    」同法第9條第1項規定：「娛樂稅代徵人每月代徵之稅款，
    應於次月10日前填用自動報繳書繳納。但經營方式特殊或營
    業規模狹小經主管稽徵機關查定課徵者，由稽徵機關填發繳
    款書，限於送達後10日內繳納。」臺北市娛樂稅徵收自治條
    例第3條規定：「娛樂稅之代徵人如左．．．二、．．．及
    其他提供娛樂設施供人娛樂出售票券或收取代價之營業人或
    演出人。」同條例第4條規定：「．．．所稱其他提供娛樂
    設施供人娛樂，係指機動遊藝、機動遊艇、電動玩具、錄影
    帶節目放映（M.T.V）等具有娛樂性之設施而言。」同條例
    第5條第6款規定：「娛樂稅之徵收率如左：六、．．．其他
    提供娛樂設施供人娛樂者課徵2.5%。」同條例第6條規定：
    「主管稽徵機關對於娛樂稅代徵人代徵稅款情形，應隨時派
    員稽查，作成詳細紀錄，由代徵人蓋章備核。」同條例第8
    條規定：「娛樂業經營方式特殊或營業規模狹小者，得由主
    管稽徵機關核定為查定課徵。」同條例第9條規定：「娛樂
    稅代徵人，每月代徵之稅款，應於次月10日前自動報繳，其
    屬查定課徵者，由主管稽徵機關於每月底發單課徵，於送達
    後10日內繳納之。」財政部72年10月12日台財稅第37219號
    函釋規定：「使用統一發票之營利事業，其娛樂稅採用依法
    查定課徵者，如經查獲其當月實際營業額應代徵之娛樂稅超
    過查定稅額者，稽徵機關應於次月參酌其實際營業情形，重
    新核定娛樂稅．．．」財政部79年12月14日台財稅第790345
    622號函釋規定：「設置KTV供人娛樂並收取費用者，准依娛
    樂稅法第2條第1項第6款『其他提供娛樂設施供人娛樂』之
    規定，課徵娛樂稅。」財政部92年3月20日台財稅字第09204
    51465號令規定：「一、視聽歌唱業（卡拉OK、KTV）向出價
    娛樂之人收取入場費、包廂歡唱費、點唱設備費、場地租賃
    費及其他與視聽歌唱娛樂有關之費用等，應依法課徵娛樂稅
    ；其併同上開費用強制收取之費用，如餐飲基本費、清潔費
    及服務費等，亦屬娛樂價款之一種，亦應課徵娛樂稅。至於
    其他收費項目，如標示明確且採使用者付費，由娛樂人自行
    選擇而非強制收取者，非屬娛樂之價款，無須課徵娛樂稅。
    ．．．」
  (二)卷查答辯機關所屬萬華分處90年2月份原係以每月營業額14,
    592,000元查定原告每月娛樂稅計339,409元，嗣該分處調閱
    原告89年7月至12月止營業稅自動申報之銷售額資料及由原
    告派員至該分處說明並提供表報之資料，認原核定營業額應
    予調整，乃以90年3月21日北市稽萬華甲字第90900934 號函
    通知原告，自90年3月1日起每月娛樂稅查定營業額調整至20
    ,146,700 元，查定娛樂稅額486,612元。嗣原告於90年9月
    因受納莉颱風水災影響，致90年9月17日至同年月19日無法
    營業，原告乃申請更正90年9月娛樂稅核定稅額，案經答辯
    機關所屬萬華分處考量原告營業場所所在之本市○○路因納
    莉颱風事件水災影響，乃扣除實際停業天數3天，以90年10
    月22日北市稽萬華甲字第9061744400號函通知原告，核實更
    正重新發單，調整該月份查定營業額為18,132,030元，更正
    查定稅額為421,751元。嗣後復以90年11月13日北市稽萬華
    甲字第90904356號函，自90年11月1日起重新評定每月娛樂
    稅營業額為18,374,400元，核定娛樂稅為427,388元，此有
    各月份娛樂稅籍及查定紀錄卡附卷可稽。
  (三)原告主張答辯機關違反查定課徵之規定，且答辯機關之核稅
    方式欠缺法律依據等節，經查依行為時答辯機關娛樂稅查定
    作業注意事項第3點第12項規定，經營KTV業者娛樂稅之查定
    計算公式為「每月營業額=每人平均收費額×房間數×每房
    平均人數×每天營業時數．─．每節平均時數×營業成數×
    每月天數」，第4項第1點亦就查定稅額之調整規定「娛樂稅
    承辦人員應每半年（每年元月及7月份）調查業者實際營業
    狀況調整查定稅額，營業情況變動較大者，得視實際營業情
    形隨時調整其查定稅額」。復查原告訴稱類似案件臺北市政
    府91年5月3日府訴字第09016429201號及第00000000000號訴
    願決定將原處分撤銷，由答辯機關於收受決定書之次日起60
    日內另為處分，係因答辯機關未對計算式中所採之營業成數
    等數據有1合理之說明並非指摘答辯機關違反查定課徵規定
    ，本件答辯機關所屬萬華分處業依行為時查定作業注意事項
    之規定，查定原告每月營業額，且系爭復查決定，已指明依
    首揭財政部92年3月20日台財稅字第0920451465號令釋，依
    據原告之「損益表」查核結果，以原告系爭各月份營業額「
    場租」、「歡唱」或「場租」、「歡唱」、「服務費」之合
    計總額與原查定營業額相較，原查定營業額並未高於原告上
    開3項營業額之合計總額；又原告營業額中上開3項之合計總
    額，已確實反映原告經營行業之實際營業額。準此，答辯機
    關並無高估原告營業額之情事，是原告前開主張不足採憑。
    原告又主張答辯機關不得以財政部後發布之令釋不利溯及本
    案乙節，經查財政部92年3月20日臺財稅字第0920451465號
    令釋，係因原告就系爭娛樂稅額不服申請復查，答辯機關乃
    就應計入娛樂稅課徵之範圍陳報財政部核釋，故就本案上開
    令釋仍有適用，原告主張顯係誤解，委難採憑。
  (四)原告主張答辯機關不應將餐飲費收入全數計入實際營業額乙
    節，經查本案系爭復查決定，僅依各月份之「場租」、「歡
    唱」、「服務費」或「場租」、「歡唱」金額合計結果即已
    高於答辯機關所屬萬華分處原核定各期娛樂稅原查定營業額
    ，故並未將餐飲費計入以核定娛樂稅稅額，原告前開主張顯
    不可採。原告復主張查定課徵與自動報繳係2種不同稽徵制
    度，故答辯機關不得以實際營業額作為查定娛樂稅稅額之依
    據，惟查不售票券娛樂業代徵之娛樂稅額，依前揭娛樂稅法
    第2條規定，係依收費額而定，依理言之，無論稽徵方式係
    自動報繳或查定課徵，其數額應無二致，況依自動報繳方式
    者，稅捐機關仍得覈實查核，如納稅義務人覈實繳稅，應無
    短漏稅捐之虞，是原告尚難以此主張答辯機關不得依實際營
    業額作為查定娛樂稅稅額之依據。從而，答辯機關所屬萬華
    分處查定原告系爭各月份娛樂稅稅額，答辯機關復查決定予
    以駁回，揆諸首揭法條及財政部函釋規定並無違誤，訴願決
    定遞予維持亦無不合，敬請續予維持。
    理  由
一、本件原告經合法通知，未於言詞辯論期日到場，核無行政訴
    訟法第218條準用民事訴訟法第386條所列各款情形，爰依被
    告之聲請，由其一造辯論而為判決。
二、按娛樂稅法第3條規定：「娛樂稅之納稅義務人，為出價娛
    樂之人。娛樂稅之代徵人，為娛樂場所、娛樂設施或娛樂活
    動之提供人或舉辦人。」；第9條第1項規定：「娛樂稅代徵
    人每月代徵之稅款，應於次月10日前填用自動報繳書繳納。
    但經營方式特殊或營業規模狹小經主管稽徵機關查定課徵者
    ，由稽徵機關填發繳款書，限於送達後10日內繳納。」；第
    10條第1項規定：「娛樂稅代徵人應於代徵時發給娛樂票作
    為憑證，並於娛樂人持用入場時撕斷，否則以不為代徵論處
    。但依第九條第一項但書規定查定課徵者，得免用娛樂票。
    」；又臺北市娛樂稅徵收自治條例第9條規定：「娛樂稅代
    徵人，每月代徵之稅款，應於次月十日前自動報繳，其屬查
    定課徵者，由主管稽徵機關於每月底發單課徵，於送達後十
    日內繳納之。」由上開規定以觀，娛樂稅之申繳分為自動報
    繳與查定課徵二種方式。前者由營業人以所售出之娛樂票來
    計算實際代徵稅款金額按月報繳，覈實繳納其所代徵之稅款
    ，惟手續較為繁瑣。後者則由主管機關查定固定稅額按月發
    單課徵，可能與實際代徵之稅額不一，有失出失入之弊，但
    有簡便、不虞短漏之優點。而營業人究採何種方式報繳，依
    臺北市娛樂稅徵收自治條例第8條規定「娛樂業經營方式特
    殊或營業規模狹小者，得由主管稽徵機關核定為查定課徵。
    」，即業者得經主管稽徵機關之核定採用查定課徵之方式繳
    納娛樂稅。
三、又台北市政府為執行娛樂稅之查定作業，定頒有「臺北市稅
    捐稽徵處娛樂稅查定作業注意事項」，依其第2條第2款規定
    ：「使用統一發票之娛樂業，申請代徵娛樂稅時，娛樂稅承
    辦人員應參酌其營業稅自動申報銷售額及調查營業狀況，依
    查定公式核定課徵娛樂稅，並將查定情形知會營業稅承辦人
    員。」；第3條第12項規定「每月營業額查定計算公式：KTV
    係以：每人平均收費額×房間數×每房間平均人數×營業時
    數24小時÷每節平均時數×營業成數×每月天數」；第4條
    第1項規定「娛樂稅承辦人員應每半年（每年元月及7月份）
    調查業者實際營業狀況調整查定稅額，營業情況變動較大者
    ，得視實際營業情形隨時調整其查定稅額」；同條第2項規
    定「娛樂稅代徵人對於查定稅額如有異議申請更正或復查者
    ，應派員稽查，就查得之資料，作為核課之依據」。核此規
    定，乃屬行政程序法第159條所指之行政規則，依同法第161
    條規定，具有拘束訂定機關、其下級機關及屬官之效力。揆
    諸前開說明，娛樂稅之報繳既有二種不同之制度，稽徵機關
    對於屬於查定課稅者，即應依上開查定作業注意事項之規定
    ，查定娛樂稅額，俾查定課稅之制得兼收手續簡便及稅額確
    保之效。
四、經查：
  (一)被告所屬萬華分處90年2月份原係以每月營業額14,59 2,000
    元，查定原告每月娛樂稅計339,409元，嗣該分處調閱原告
    89年7月至12月止營業稅自動申報之銷售額資料及由原告派
    員至該分處說明並提供表報之資料，認原核定營業額應予調
    整，乃通知原告，自90年3月1日起每月娛樂稅查定營業額調
    整至20,146,700元，查定娛樂稅額486,612元。嗣原告於90
    年9月因受納莉颱風水災影響，致90年9月17日至同年月19日
    無法營業，原告乃申請更正90年9月娛樂稅核定稅額，案經
    該分處扣除實際停業天數3天，調整該月份查定營業額為18,
    132,030元，更正查定稅額為421,751元。嗣後復以90年11月
    13日北市稽萬華甲字第90904356號函，自90年11月1日起重
    新評定每月娛樂稅營業額為18,374,400元，核定娛樂稅為42
    7,388元，此有各月份娛樂稅籍及查定紀錄卡附原處分卷足
    憑，且為兩造所不爭執，洵堪認定。
  (二)被告查定原告90年3月及10月份之娛樂稅，調高為每月銷售
    額為20,146,700元，查定娛樂稅額486,612元（其中90年9月
    因受納莉颱風水災影響，扣除實際停業天數3天，調整該月
    份查定營業額為18, 132,030元，更正查定稅額為421,751
    元。），其理由為該分處調閱原告89年7月至12月止營業稅
    自動申報之銷售額資料及由原告派員至該分處說明並提供表
    報之資料，以原告實際營業收入較被告查定之銷售額高為論
    據。本件該分處承辦人乃因調閱原告營業稅申報資料，發現
    原告每個月平均營業額超出原查定營業額甚多，故依行為時
    被告娛樂稅查定作業注意事項第4點第1項之規定派員稽查後
    ，認原核定營業額應予調整，遂發函通知原告等語，固非無
    據。惟依前開說明，原告原屬被告核定依查定課稅繳納娛樂
    稅之業者，則其應納之娛樂稅額究為若干方與原告實際上已
    代徵之稅款相當，理應落實前開「台北市稅捐稽徵處娛樂稅
    查定作業注意事項」之規定辦理，即被告應參酌營業稅自動
    申報銷售額及調查營業狀況，依查定公式核定課徵，遇有營
    業情況變動較大者，視實際營業情形隨時調整其查定稅額，
    而非僅以業者所申報之營業額為唯一參考，況營業額之內涵
    非悉為娛樂稅課徵之對象，如非屬娛樂所必要之餐飲費即是
    。本件90年3月份及6月份之娛樂稅額經被告予以調高，惟未
    見被告有何調查實際營業狀況之稽查行為，其於原告申請復
    查90年3月至6月娛樂稅之92年7月23日北市稽法甲字第09290
    689500號復查決定書中，並稱「五、第查申請人當月份（90
    年3至6月）銷貨收入屬『場租』、『歡唱』及『包廂』部分
    合計之金額分別為74,707,218元；其他收入─服務費部分以
    上述『場租』、『歡唱』及『包廂』合計金額百分之十計算
    為7,470,721元；是『場租』、『歡唱』、『包廂』及『服
    務費』4項金額合計為82,177,939元，已高於本處萬華分處
    原核定90年3月至6月娛樂稅原查定金額80,586,800元」等語
    ；再揆諸被告就原告90年7月至9月徹查決定書，亦均載以「
    是本處萬華分處依上開財政部函令就申請人之『年度損益表
    』查核結果，其90年‧月份銷貨收入屬『場租』及『歡唱』
    部分合計之金額為‧‧元，已高於本處萬華分處原核定該期
    娛樂稅原查定金額‧‧元。」等語；，足認被告核定各該期
    娛樂稅查定金額並無依據，徒以金額遠低於營業額中「場租
    」、「歡唱」、「包廂」及「服務費」等4項之加總金額，
    或以銷貨收入屬『場租』及『歡唱』部分合計之金額，已高
    於本處萬華分處原核定該期娛樂稅原查定金額，為其適法之
    依據。顯見被告於重新查定原告上開各期娛樂稅額時，並未
    踐行前開「台北市稅捐稽徵處娛樂稅查定作業注意事項」第
    4點第1款所規定之程序。則被告查定原告90 年3月至10月份
    之娛樂稅額為每月486,612元（9月份為421,751元），尚有
    可議，訴願決定予以維持，亦非妥適，原告訴請撤銷為有理
    由，應由本院將訴願決定及原處分（即復查決定）關於此部
    分之查定撤銷，另為適法之處分。
  (三)本件被告所屬萬華分處迄90年9月10日18時才至原告營業地
    址實地稽查，該稽查報告表載明：平均每人消費額200元，
    包廂110間，營業成數百之90，營業時間24小時，平均每人
    使用時間3小時，估計本日營業額680,000元等語；另90年10
    月15日18時實地稽查，該稽查報告表載明：平均每人消費額
    200元，包廂110間，營業成數百之90，營業時間24小時，平
    均每人使用時間3小時，估計本日營業額620,000元等語；從
    而，該處乃以90年11月13日北市稽萬華甲字第90904356號函
    ，自90年11月1日起重新評定每月娛樂稅營業額為18,374,40
    0元，核定娛樂稅為427,388元，此有各月份娛樂稅籍及查定
    紀錄卡附原處分卷可稽。查被告自90年3月1日起每月娛樂稅
    查定營業額調整至20,146,700元，查定娛樂稅額486,612 元
    ；嗣分別於90年9月10日18時及同年10月月15日18時實地稽
    查後，以因經濟景氣衰退，營收銳減；爰核定自90年11月1
    日起重新評定每月娛樂稅營業額為18,374,400元，核定娛樂
    稅為42 7,388元。嗣被告所屬萬華分處分別於90年12月14日
    18時、91年1月9日17時、91年2月27日18時、91年3月28日18
    時及91年4月24日18時30分至原告營業地址實地稽查。查本
    件被告所屬萬華分處業依上開「台北市稅捐稽徵處娛樂稅查
    定作業注意事項」第4點第1款所規定之程序，查定原告每月
    營業額，且系爭復查決定，已指明依首揭財政部92年3月20
    日台財稅字第0920451465號令釋，依據原告之「損益表」查
    核結果，以原告系爭各月份營業額「場租」、「歡唱」或「
    場租」、「歡唱」、「服務費」之合計總額與原查定營業額
    相較，且原查定營業額並未高於原告上開3項營業額之合計
    總額；是以，被告自90年11月1日起至91年7月重新評定原告
    每月娛樂稅營業額為18,374,40 0元，核定娛樂稅為427,388
    元，自屬依法有據。至原告主張查定課徵與自動報繳係2 種
    不同稽徵制度，故被告機關不得以實際營業額作為查定娛樂
    稅稅額之依據乙節；然查不售票券娛樂業代徵之娛樂稅額，
    依前揭娛樂稅法第2條規定，係依收費額而定；無論稽徵方
    式係自動報繳或查定課徵，其數額應無二致，況依自動報繳
    方式者，稅捐機關仍得覈實查核，如納稅義務人覈實繳稅，
    應無短漏稅捐之虞，是原告上開主張，尚難可採。從而，此
    部分，訴願決定予以維持，亦無違誤。
五、綜上所述，系爭關於課徵原告90年3月1日起至同年10月31日
    止娛樂稅部分處分，被告未依其所自訂之查定作業注意事項
    規定予以核定，自有未當，訴願決定未予糾正，亦有未洽。
    原告訴請撤銷原處分（即復查決定），為有理由，並由被告
    另為適法之處分。至其餘部分，原處分依法並無不合，訴願
    決定予以維持，亦無違誤；原告訴請撤銷原處分及訴願決定
    ，即無理由，應予以駁回
六、本件事證已明，兩造其餘攻擊防禦方法，均與本件判決結果
    不生影響，故不逐一論述，併此敘明。
據上論結，據上論結，本件原告之訴為一部有理由，一部無理由
，依行政訴訟法第104條、第218條、民事訴訟法第79條、第385
條第1項前段，判決如主文。
中　　華　　民　　國　　94　　年　　6　　 月　　16　　日
                       第七庭審判長法  官　鄭　小　康
                                   法  官　李  玉  卿
                                   法  官　黃　秋　鴻
上為正本係照原本作成。
如不服本判決，應於送達後20日內，向本院提出上訴狀並表明上
訴理由，如於本判決宣示後送達前提起上訴者，應於判決送達後
20日內補提上訴理由書（須按他造人數附繕本）。
中　　華　　民　　國　　94　　年　　6　　 月　　16　　日
                                       書記官   王琍瑩
◎附表
  錢櫃企業股份有限公司台北中華分公司
  90年3月至91年7月娛樂稅訴願明細表
┌─┬────┬─────┬─────┬─────────┐
│序│課徵期間│原核定稅額│復查決定  │復查決定書文號    │
│號│        │          │稅額      │                  │
├─┼────┼─────┼─────┼─────────┤
│1 │90年3月 │486,612元 │486,612元 │92.7.23北市稽法甲 │
│  │        │          │          │字第09290689500號 │
├─┼────┼─────┼─────┼─────────┤
│2 │90年4月 │486,612元 │486,612元 │92.7.23北市稽法甲 │
│  │        │          │          │字第09290689500號 │
├─┼────┼─────┼─────┼─────────┤
│3 │90年5月 │486,612元 │486,612元 │92.7.23北市稽法甲 │
│  │        │          │          │字第09290689500號 │
├─┼────┼─────┼─────┼─────────┤
│4 │90年6月 │486,612元 │486,612元 │92.7.23北市稽法甲 │
│  │        │          │          │字第09290689500號 │
├─┼────┼─────┼─────┼─────────┤
│5 │90年7月 │486,612元 │486,612元 │92.7.24北市稽法乙 │
│  │        │          │          │字第9064854400號  │
├─┼────┼─────┼─────┼─────────┤
│6 │90年8月 │486,612元 │486,612元 │92.7.31北市稽法甲 │
│  │        │          │          │字第9065410100號  │
├─┼────┼─────┼─────┼─────────┤
│7 │90年9月 │421,751元 │421,751元 │92.8.4北市稽法甲  │
│  │        │          │          │字第9066555200號  │
├─┼────┼─────┼─────┼─────────┤
│8 │90年10月│468,612元 │468,612元 │92.8.22北市稽法乙 │
│  │        │          │          │字第9066646800號  │
├─┼────┼─────┼─────┼─────────┤
│9 │90年11月│427,388元 │427,388元 │92.8.4北市稽法甲  │
│  │        │          │          │字第09160068800號 │
├─┼────┼─────┼─────┼─────────┤
│10│90年12月│427,388元 │427,388元 │92.8.1北市稽法乙  │
│  │        │          │          │字第09160704700號 │
├─┼────┼─────┼─────┼─────────┤
│11│91年1月 │427,388元 │427,388元 │92.8.7北市稽法甲  │
│  │        │          │          │字第09161244700號 │
├─┼────┼─────┼─────┼─────────┤
│12│91年2月 │427,388元 │427,388元 │92.8.1北市稽法乙  │
│  │        │          │          │字第09161932000號 │
├─┼────┼─────┼─────┼─────────┤
│13│91年3月 │427,388元 │427,388元 │92.8.4北市稽法甲  │
│  │        │          │          │字第09162582200號 │
├─┼────┼─────┼─────┼─────────┤
│14│91年4月 │427,388元 │427,388元 │92.8.7北市稽法甲  │
│  │        │          │          │字第09163522500號 │
├─┼────┼─────┼─────┼─────────┤
│15│91年5月 │427,388元 │427,388元 │92.7.30北市稽法甲 │
│  │        │          │          │字第09164071800號 │
├─┼────┼─────┼─────┼─────────┤
│16│91年6月 │427,388元 │427,388元 │92.8.18北市稽法乙 │
│  │        │          │          │字第09164734300號 │
├─┼────┼─────┼─────┼─────────┤
│17│91年7月 │427,388元 │427,388元 │92.8.11北市稽法乙 │
│  │        │          │          │字第09165507500號 │
└─┴────┴─────┴─────┴─────────┘
